【裁判字號】    98,交訴,22
【裁判日期】    981109
【裁判案由】    公共危險
【裁判全文】
臺灣宜蘭地方法院刑事判決              98年度交訴字第22號
公  訴  人  臺灣宜蘭地方法院檢察署檢察官
被      告  甲○○
上列被告因公共危險案件，經檢察官提起公訴（98年度偵字第35
16號），被告於本院準備程序中就被訴事實為有罪之陳述，經告
以簡式審判程序之旨，並聽取當事人意見後，經本院合議庭裁定
由受命法官獨任行簡式審判程序，判決如下：
    主  文
甲○○服用酒類，不能安全駕駛動力交通工具而駕駛，處有期徒
刑貳月，如易科罰金，以新臺幣壹仟元折算壹日；又駕駛動力交
通工具致人傷而逃逸，處有期徒刑陸月，如易科罰金，以新臺幣
壹仟元折算壹日。應執行有期徒刑柒月，如易科罰金，以新臺幣
壹仟元折算壹日。緩刑參年。
    事  實
一、甲○○於民國98年8月1日晚間9時多許，在宜蘭縣宜蘭市宜
    蘭河堤防旁之好彩頭卡拉０Ｋ飲用啤酒4、5瓶，明知已達無
    法安全駕駛動力交通工具之狀態，不得駕駛動力交通工具在
    道路上行駛，竟仍於8月2日凌晨1時許駕駛車號３６９５─
    ＫＮ號自用小客車，沿宜蘭縣宜蘭市○○路○段由宜蘭市往
    礁溪鄉方向行駛，於同日凌晨1時37分許，途經宜蘭縣宜蘭
    市○○路○段與宜蘭市○○路○○路口前，欲左轉北津路，
    因酒後注意力減低、反應操控力變差，竟提前逆向行駛對向
    車道，致撞及對向由丁○○所騎駛後載丙○○之車號ＯＱＲ
    －３３９號機車，致丁○○因此受有右手腕遠端橈骨骨折、
    尾骨骨折、右大腿、兩側小腿及右手掌多處擦挫傷等傷害；
    丙○○因此受有頭部外傷、顏面骨骨折、左眼挫傷等傷害（
    丁○○、丙○○均未提出告訴）。甲○○駕駛動力交通工具
    肇事，致丁○○、丙○○等人受傷後，竟未下車查看救護傷
    者，反而駕車逃離現場。嗣經附近檳榔攤乙○○打110報警
    處理，甲○○則於當天凌晨3時多許，在宜蘭縣政府警察局
    宜蘭分局新生派出所承辦警員戊○○尚不知何人為肇事者前
    ，主動至新生派出所自首承認自己駕車肇事逃逸犯行且自願
    接受裁判，並經戊○○發現甲○○身上有濃厚酒味，乃主動
    為其施作酒精測試，經測得其呼氣酒精濃度為每公升0.41毫
    克，經換算其駕車時之酒精濃度達每公升0.5042毫克，已達
    不能安全駕駛動力交通工具之程度。
二、案經宜蘭縣政府警察局宜蘭分局報請臺灣宜蘭地方法院檢察
    署檢察官偵查提起公訴，嗣於本院準備程序進行中，被告就
    被訴事實為有罪之陳述，經裁定進行簡式審判程序。
     理  由
壹、證據能力部分：
    按被告以外之人於審判外之言詞或書面陳述，除法律有規定
    者外，不得作為證據；又被告以外之人於審判外之陳述，雖
    不符合刑事訴訟法第一百五十九條之一至第一百五十九條之
    四之規定，而經當事人於審判程序同意作為證據，法院審酌
    該言詞陳述或書面陳述作成時之情況，認為適當者，亦得為
    證據，而當事人、代理人或辯護人於法院調查證據時，知有
    上開不得為證據之情形，而未於言詞辯論終結前聲明異議者
    ，視為有前項之同意，刑事訴訟法第一百五十九條第一項及
    第一百五十九條之五分別定有明文。本件被告對於公訴人所
    提之證據資料及以下本院作為判斷依據之各項證據資料，均
    不爭執其證據能力，本院審酌該等言詞供述及書面作成時之
    情況認為適當，均無不宜作為證據之情事，依刑事訴訟法第
    一百五十九條之五規定，均得作為證據。
貳、實體部分：
一、前揭被告酒後不能安全駕駛車輛而駕駛及駕車肇事逃逸犯行
    ，業據被告甲○○於警詢及本院審理中坦承不諱，核與證人
    丁○○、丙○○於警詢中陳述情節相符，並有道路交通事故
    調查報告表（一）（二）、現場圖及車禍現場照片10幀在卷
    可佐。而被告於飲酒後駕車肇事後逃逸，經其於同日凌晨3
    時多許，主動向宜蘭縣政府警察局宜蘭分局新生派出所自首
    ，經承辦員警戊○○發覺被告有濃厚酒味而為其施以酒精濃
    度檢測，測得呼出空氣酒精濃度為每公升0.41毫克，亦有道
    路交通事故當事人酒精測定紀錄表附卷足稽；再依國外飲酒
    人體內酒精代謝相關文獻及交通部運輸研究所民國77年8月
    「駕駛人行為反應之研究－酒精對駕駛人生理影響之實驗分
    析」中所指酒精於人體內代謝率，其酒精濃度倒推計算方式
    【0.41（測試值）＋0.0628（固定值）Ｘ1.5（經過期間、
    單位：小時，3時15分減1時37分為1時38分）＝0.5042（酒
    駕時之酒精含量）】，換算得其駕車時之酒精濃度達每公升
    0.5042毫克。又被告酒後駕車，與他人車輛發生車禍，有前
    開證據可佐，其有不能安全駕駛動力交通工具之駕駛現象，
    益臻明確；況本件被告於當日3時多許到案後，經警測試觀
    察結果有「夜間駕車，未依規定使用燈光，駕駛行為明顯異
    常」、「轉彎或變換車道未打方向燈或方向燈錯誤；或有駛
    入對向車道、單行道等異常駕駛行為」、「命駕駛人作〈直
    線測試〉〈平衡動作〉，駕駛人《手腳部顫抖》，顯然無法
    正常駕駛」、「查獲、測試或訊問過程，嫌疑人《呆滯木僵
    》等情事」等情形，有汽機車駕駛人酒後生理平衡檢測紀錄
    表、刑法第一百八十五條之三案件測試觀察紀錄表各1份附
    卷足稽，足證被告駕車時已達不能安全駕駛之程度。再被害
    人丁○○、丙○○確因本件車禍致受有如事實欄所載之傷勢
    情形，亦有國立陽明大學附設醫院診斷證明書、林口長庚紀
    念醫院診斷證明書1紙在卷可憑，又依本件道路交通事故調
    查表、事故現場及肇事車輛之照片可知，本件車禍地點為直
    路，被告於酒後呼氣中所含酒精濃度已達0.5042MG/ L之情
    形下，因酒後注意力減低、反應能力變慢，提前左轉闖入來
    車道內行駛，致撞擊在前方丁○○所騎駛之機車，使丁○○
    、丙○○受傷，被告竟未留於現場處理，反而駕車逃逸，足
    徵被告首揭自白確與事實相符，本件事證已臻明確，被告不
    能安全駕駛動力交通工具及肇事逃逸犯行堪以認定，應予依
    法論科。
二、核被告於酒後明知已無安全駕駛動力交通工具之能力，竟仍
    駕駛車輛上路，核其此部分所為，係犯刑法第一百八十五條
    之三之服用酒類不能安全駕駛動力交通工具而駕駛罪；另被
    告酒後駕車於肇事後致人受傷而逃逸，係犯刑法第一百八十
    五條之四駕駛動力交通工具肇事致人死傷而逃逸罪。本件被
    告於肇事後逃逸，但於宜蘭縣政府警察局宜蘭分局新生派出
    所承辦警員戊○○僅知肇事車輛車號，尚不知何人為肇事者
    前，主動至新生派出所向警員承認自己肇事逃逸犯行並自願
    接受裁判，業據證人戊○○到庭結證屬實，並有宜蘭縣政府
    警察局道路交通事故肇事人自首情形紀錄表、宜蘭縣政府警
    察局疑似道路交通事故肇事逃逸追查表、宜蘭縣政府警察局
    指揮中心受理110報案紀錄單2紙在卷足憑，就被告所犯肇事
    逃逸犯行，符合自首規定，此部分爰依刑法第六十二條前段
    規定減輕其刑。又被告所犯前開二罪，犯意個別，行為互異
    ，應予分論併罰。爰審酌被告前無犯罪紀錄，素行良好．現
    經營修車廠、智識程度普通；刑法增訂第一百八十五條之三
    服用酒類，不能安全駕駛動力交通工具而駕駛罪之立法目的
    ，乃在促使駕駛人保持清晰、正常之判斷、反應能力，減低
    交通事故之發生，以保障整體用路人之生命、身體、財產法
    益，被告之所為，除無視交通安全規則所科予之注意義務外
    ，更嚴重悖離上開法條之立法政策目的，且發生車禍導致被
    害人受傷，犯罪情節匪淺；並審酌被告於飲酒後，呼氣酒精
    濃度達0.5042MG/L之酒醉狀態下，駕車肇事，且被告於肇致
    車禍發生，無視於被害人倒地受傷，竟未停留救護傷者即駕
    車逃逸，犯罪情節嚴重；姑念其犯後於1時多後即至派出所
    自首並坦承犯行，且立即託親友前往探視被害人，並於本院
    審理中與被害人達成民事和解（有和解書2份在卷可佐）之
    犯後態度等一切情狀，分別就被告所犯酒後不能安全駕駛罪
    及肇事逃逸罪各量處如主文所示之刑，並定其應執行之刑，
    暨均定易科罰金之折算標準，以示懲儆。
三、末查，被告未曾因故意犯罪而受有期徒刑以上刑之宣告，有
    臺灣高等法院被告前案紀錄表1份在卷可按，其因短於思慮
    ，致罹刑典，犯後坦承犯行，悔意甚殷，且於本院審理中與
    被害人達成和解，有和解書2份足稽，被告經此教訓，自當
    知所警惕，信無再犯之虞，本院因認前開宣告之刑以暫不執
    行為適當，爰併宣告緩刑三年，以觀後效，用啟自新。
據上論斷，應依刑事訴訟法第二百七十三條之一第一項、第二百
九十九條第一項前段，刑法第一百八十五條之三、第一百八十五
條之四、第六十二條前段、第五十一條第五款、第四十一條第一
項前段、第七十四條第一項第一款，大法官會議釋字第662號解
釋，刑法施行法第一條之一第一項，判決如主文。
本案經檢察官劉憲英到庭執行職務
中    華    民    國    98    年    11    月    9     日
                  交通法庭法  官  林惠玲
以上正本證明與原本無異。
如不服本判決應於收受本判決後10日內向本院提出上訴書狀，並
應敘述具體理由。若未敘述理由者，應於上訴期間屆滿後20日內
向本院補提理由書狀(均須按他造當事人之人數附繕本)。
                          書記官  陳淑宜
中    華    民    國    98    年    11    月    9     日
附錄法條：
中華民國刑法第一百八十五條之三（重大違背義務致交通危險罪
）服用毒品、麻醉藥品、酒類或其他相類之物，不能安全駕駛動
力交通工具而駕駛者，處一年以下有期徒刑、拘役或科或併科十
五萬元以下罰金。
中華民國刑法第一百八十五條之四（肇事遺棄罪）
駕駛動力交通工具肇事，致人死傷而逃逸者，處六月以上五年以
下有期徒刑。


司法院資訊處製作；財團法人民間司法改革基金會備份。
